【裁判字號】    99,交抗,2002
【裁判日期】    991028
【裁判案由】    違反道路交通管理處罰條例
【裁判全文】
臺灣高等法院交通事件裁定            99年度交抗字第2002號
抗  告  人
即受處分人  甲○○
上列抗告人因違反道路交通管理處罰條例案件，不服臺灣臺北地
方法院，中華民國99年10月1 日所為裁定（99年度交聲字第1530
號），提起抗告，本院裁定如下：
    主  文
抗告駁回。
    理  由
一、原裁定以：
  (一)異議意旨略以：異議人於民國（下同）98年7 月11日凌晨3
    時許，在臺北市○○區○○路某小吃店用啤酒後，騎乘車牌
    號碼CVU-18 5號重機車，於同日凌晨4 時1 分許，途經臺北
    市文山區○○○路○ 段142 巷口時為警攔檢，測得呼氣中酒
    精濃度每公升0. 62 毫克。嗣經臺灣臺北地方法院檢察署檢
    察官於98 年7月30日以98年度偵字第17391 號為緩起訴處分
    ，緩起訴期間為1 年，並應於緩起訴處分確定後6 個月內向
    犯罪被害人保護協會臺北分會支付新臺幣（下同）1 萬元，
    及於緩起訴處分確定後10個月內參加交通安全講習課程6 小
    時，且該緩起訴處分業於99年9 月10日期滿。茲原處分機關
    復就同一事實裁處罰鍰45,000元，已違背一事不二罰之規定
    ，原處分顯有違誤，為此聲明異議，請求撤銷原處分等語。
  (二)按違反道路交通管理事件，行為人認為舉發之事實與違規情
    形相符者，得於接獲通知單後，親自或委託他人持該通知單
    ，不經裁決向指定之處所，逕依裁罰基準執行並繳納罰鍰結
    案；依第48條第1 項辦理經繳納罰鍰後，若有不服者，得於
    2 0 日內向處罰機關陳述。違反道路交通管理事件統一裁罰
    基準及處理細則第48條第1 項、第59條第2 項分別定有明文
    。
  (三)經查：
  1.異議人於98年7 月11日凌晨3 時許，在臺北市○○區○○路
    某小吃店用啤酒後，騎乘車牌號碼CVU-185 號重機車，於同
    日凌晨4 時1 分許，途經臺北市文山區○○○路○ 段142 巷
    口時為警攔檢，測得呼氣中酒精濃度每公升0.62毫克，為臺
    北市政府警察局文山第一分局景美派出所執勤警員以北市警
    交字第AEX683033 號舉發違反道路交通管理事件通知單當場
    舉發。異議人於收受上開舉發通知單後，不待裁決，即於98
    年9 月18日、98年10月19日自動各繳納5,000 元、40,000元
    罰鍰結案，嗣再於99年9 月20日向原處分機關即臺北市交通
    事件裁決所提出陳述，經原處分機關於同日作出裁決處分，
    異議人並於同日向原處分機關提起聲明異議等情，有原處分
    機關北市裁罰字第裁22-AEX683033號裁決書、送達證書、臺
    灣臺北地方法院公務電話紀錄各1 紙在卷可稽，洵堪認定。
  2.按道路交通管理處罰條例所定罰鍰之處罰事件已依限期到案
    ，除有繼續調查必要外，其有：一、行為人對舉發事實承認
    無訛。二、行為人委託他人到案接受處罰情形之一者，得不
    經裁決逕依基準表期限內自動繳納之規定收繳罰鍰結案；行
    為人逾指定應到案日期後到案，而有前項第1款、第2款情形
    者，得逕依基準表逾越繳納期限之規定，收繳罰鍰結案；違
    反道路交通管理事件統一裁罰基準及處理細則第41條第1、2
    項分別定有明文。準此，員警製發之舉發違規道路交通管理
    事件通知單，如異議人向指定處所繳納結案者，事實上亦發
    生裁罰效果及執行力，自不能謂非行政處分。又細譯道路交
    通管理事件統一裁罰基準及處理細則第48條第1 項及第59條
    第2 項之文義，可知違反道路交通管理事件之行為人，逕依
    裁罰基準執行繳納罰鍰，得視為結案，毋庸由交通監理、裁
    決機關裁決者，必以行為人「認為舉發之事實與違規情形相
    符者」為限。是倘行為人雖依照裁罰標準繳納罰鍰，然仍認
    為舉發事實與違規情形不符，而有爭執聲明不服者，即與上
    開規定不符，此時，交通監理、裁決機關仍須依照有關行政
    程序調查事實並為裁決，亦即該違反道路交通管理事件並不
    當然因此結案。換言之，異議人於繳納罰鍰後，如有不服，
    應於結案後20日內向處罰機關提出陳述，若未依期限提出陳
    述，視為異議人認為舉發之事實與違規情形相符，而喪失異
    議權，不得向法院聲明異議。揆諸首揭說明，異議人既已於
    98年9 月18日、98年10月19日自動各繳納5,000 元、40,000
    元罰鍰結案，如有不服，應於繳納罰緩完畢後20日內即98年
    11月9 日（11月8 日為週日）前，向監理機關提出陳述，若
    未依期限提出陳述，則喪失異議權。是異議人遲至99年9 月
    20日始對該處分不服向原處分機關為陳述，則該處分業因已
    繳納罰鍰而視為結案，依法異議人不得再向原處分機關為陳
    述，同時亦不得向法院聲明異議（臺灣高等法院臺中分院97
    年度交抗字第651 號、97年度交抗字第1239號裁定意旨參照
    ）。
  3.綜上，本件異議人若仍有不服，至遲應於繳納罰鍰結案後20
    日內提出陳述，其逾越此期限，始向原處分機關提出陳述，
    業詳如前述，其異議權早已喪失，故異議人之異議自難謂合
    於法律上之程式，依法為無理由，應予駁回。
二、經核原裁定認事用法，洵無違誤。抗告人即受處分人提起抗
    告以：因抗告人當時有兵役在身，致退伍後始對本件聲明異
    議，且裁決所小姐說要緩起訴屆滿才能聲明異議，爰請通融
    撤銷原裁定云云。按違反道路交通管理事件統一裁罰基準及
    處理細則第59條第2 項既已明文規定受處分人依第48條第1
    項辦理經繳納罰鍰後，若有不服者，得於20日內向處罰機關
    陳述，則抗告人於98年9 月18日、98年10月19日各繳納5,00
    0 元、40,000元罰鍰結案後，迄至99年9 月20日始對該處分
    不服向原處分機關為陳述，顯已逾越陳述期間，不得再聲明
    異議權；縱抗告人同一事實經臺灣臺北地方法院檢察署檢察
    官於98年7 月30日以98年度偵字第17391 號為緩起訴處分，
    緩起訴期間為1 年，亦與本件提出聲明異議之救濟程序無涉
    。綜上所述，本件抗告，為無理由，應予駁回。
據上論結，應依道路交通案件處理辦法第26條，刑事訴訟法第41
2 條，裁定如主文。
中    華    民    國    99    年    10    月    28    日
            刑事第十四庭  審判長法  官  陳志洋
                                法  官  遲中慧
                                法  官  謝靜慧
以上正本證明與原本無異。
不得再抗告。
                                書記官  陳泰寧
中    華    民    國    99    年    10    月    28    日

司法院資訊處製作；財團法人民間司法改革基金會備份。
